【裁判字號】    97,訴,71
【裁判日期】    971204
【裁判案由】    車輛檢測
【裁判全文】
臺中高等行政法院判決
                                        97年度訴字第71號
                              .
原      告  承洋股份有限公司
代  表  人  甲○○
訴訟代理人  劉興源  律師
複代理人    楊佳勳  律師
被      告  財團法人車輛研究測試中心
代  表  人  乙○○
訴訟代理人  丁○○
上列當事人間因車輛檢測事件，原告不服交通部中華民國96年12
月18日交訴字第0960058107號訴願決定，提起行政訴訟。本院判
決如下︰
    主  文
原告之訴駁回。
訴訟費用由原告負擔。
    事實及理由
一、事實概要：緣原告於民國（下同）93年1月14日以承洋發信
    第0401151號函向被告提出代理日商五十鈴汽車工業股份有
    限公司（以下簡稱日商五十鈴公司）底盤車（型式系列：KC
    -NQR；型式名稱：KC-NQR70PBL、KC-NQR70PBLZ共計4型）底
    盤車型式登錄之申請，經被告於93年2月6日以車整字第0930
    040號函受理並登錄在案。嗣台灣五十鈴汽車工業股份有限
    公司（以下簡稱台灣五十鈴公司）於94年12月30日以其經日
    商五十鈴公司之授權，向交通部檢舉部分台灣公司於未經日
    商五十鈴公司授權下，擅自改造Z底盤所生安全性疑慮等情
    。案移被告查明相關事證後，發現原告93年1月14日承洋發
    信第0401151號函所檢附之日商五十鈴公司授權書有偽造之
    嫌，遂以96年8月23日車專字第0960004981號函廢止前揭93
    年2月6日車整字第0930040號函，並取消原告辦理之底盤車
    型式登錄。原告不服，提起訴願遭決定駁回，遂起提起本件
    行政訴訟。
二、本件原告主張：
    (一)原處分並未附具理由，即逕予廢止原告共計四型底盤車型
      式之登錄，俟原告於97年3月24日收受被告行政訴訟答辯
      狀送達後，方知被告廢止底盤車型式登錄之理由與事情原
      委，是以原處分顯然並無附具理由而有瑕疵，實應予撤銷
      ：
      1.經查，原處分並未提及任何原告有關偽造日商五十鈴公
        司之授權代理文件、車輛規格表與圖說。被告僅於95年
        11月21日以車專字第09500057841號函內載明疑義，請
        原告函覆。惟理律法律事務所稱其代表台灣五十鈴公司
        與日商五十鈴公司所發之函文，原告無從知悉，遑論得
        以知悉理律法律事務所代表日本五十鈴公司，逕稱原告
        擅自改造、加長底盤前懸與轉向拉桿，並檢附偽造之授
        權文件、車輛規格表與圖說向被告申請底盤車型式登錄
        。
      2.次查，縱觀被告97年3月19日行政訴訟答辯狀可知，被
        告僅向台灣五十鈴公司以及理律法律事務所查證，迄今
        並未直接向日商五十鈴公司查證。再者，日商五十鈴公
        司與台灣五十鈴公司分別為獨立且屬設立於不同國境之
        公司，事發迄今均未曾見日商五十鈴公司派員至台處理
        ，全由理律法律事務所代理或代表去函或函覆被告，然
        事涉原告權益，被告實有必要於行政處分前直接向日商
        五十鈴公司查證原告是否有偽造日商五十鈴公司授權代
        理文件、車輛規格表與圖說。
      3.綜上所述，原廢止之行政處分除未附具理由外，更未向
        日商五十鈴公司查證，僅依台灣五十鈴公司與理律法律
        事務所所述之情，逕認原告有違法偽造授權代理文件、
        車輛規格表與圖說等行為，其作成行政處分之程序顯有
        瑕疵，實應予撤銷。
    (二)型號各為KC-NQR70PBL與KC-NQR70PBLZ均係日商五十鈴公
      司所製造生產之同系列、不同規格之巴士底盤車。型號為
      KC-NQR70PBL巴士底盤車，其前懸長度為100.5公分，全長
      653公分；型號為KC-NQR70PBLZ巴士底盤車，其前懸長度
      為185.5公公分，全長738公分。原告與高昇公司係原裝進
      口、銷售KC-NQR系列底盤車，且未加以改造、延長KC-NQR
      70PBLZ巴士底盤車之前懸（FOH）與轉向拉桿(Draglink)
      ：
      1.經查，日商五十鈴公司所交予原告與高昇公司之海運提
        單，即已依年份、廠牌、型號於品項名稱加以區分KC-N
        QR70PBL與KC-NQR70PBLZ兩款同系列、不同規格之巴士
        底盤車。
      2.次查，日商五十鈴公司向日本申請輸出許可時，所獲之
        輸出許可通知書，其內亦載明巴士底盤車之型號為KC-N
        QR70PBLZ。若KC-NQR70PBL與KC-NQR70PBLZ果真為同款
        、同規格之巴士底盤車者，則日商五十鈴公司實無重複
        申請輸出許可之必要。
      3.再查，台灣五十鈴公司分別與原告以及高昇公司於93年
        3月29日簽定之協議書，均予區分KC-NQR70PBL與KC-NQR
        70PBLZ兩款巴士底盤車。又依台灣五十鈴公司分別與原
        告以及高昇公司簽定之同意書、保證書，約定台灣五十
        鈴公司同意原告與高昇公司使用重型柴油汽車合格證明
        函，以申請2004、2005年KC-NQR70PBL與KC-NQR70PBLZ
        巴士底盤車之柴油汽車車型排氣審驗合格證明。是以，
        顯然可見KC-NQR70PBL、KC-NQR70PBLZ確為兩款同系列
        、不同規格之底盤車，非謂僅係區別進口商，而於KC-N
        QR70PBL之後加上原告承洋公司英文名稱字首Z。
      4.複查，台灣五十鈴公司分別於94年1月、2月與原告簽定
        車輛採購合約書，約定購買2005年式日本ISUZU牌KC-NQ
        R70PBLZ大型客車底盤，並特別約定交車時原告應先將
        進口及完稅證明書、原廠出廠證明書、交通部登錄底盤
        規格表等及其他必要文件交予台灣五十鈴公司。且該合
        約書內亦約定，原告負責進口報關，且為倉儲7日內提
        貨；PDI及拖車運費由台灣五十鈴公司自行負責。是以
        ，原告所交付予台灣五十鈴公司之文件，其中之交通部
        登錄底盤規格表，即為原告依KC-NQR70PBLZ巴士底盤車
        英文目錄於被告所為之底盤登錄，而其前懸規格、重量
        、長度均於KC-NQR70PBL巴士底盤車不同。既然台灣五
        十鈴公司、日商五十鈴公司均認KC-NQR70PBL與KC-NQR7
        0PBLZ為同款、同規格之巴士底盤車，何以台灣五十鈴
        公司於出車前檢查（PDI：Pre-Delivery Inspection）
        時、收受交通部登錄底盤規格表時均未查覺長度、重量
        規格均不一致之情形？
      5.末查，台灣五十鈴公司94年12月30日函（參96年度他字
        第1728號偵查卷宗，第6頁以下），詳載：「‧‧‧因
        欣欣客運股份有限公司（下稱欣欣公司）透過台灣五十
        鈴汽車公司向日商五十鈴汽車公司訂購Z底盤（距日商
        五十鈴汽車公司與Power Trading關於Z底盤交易約五個
        月後）。日商五十鈴汽車公司於94年2月派遣其技師至
        台灣，並發現詠程公司涉及改造Z底盤。‧‧‧嗣後，
        台灣五十鈴汽車公司向承洋公司購買10部原廠NQR70PBL
        Z底盤（未經改造之Z底盤）（據資料顯示，該10部底盤
        係由高昇公司進口），並於94年3月間轉賣予欣欣公司
        。」又理律法律事務所95年9月14日函（參96年度他字
        第1728號偵查卷宗，第139頁以下），詳載：「‧‧‧
        至台灣五十鈴公司於前開94年12月30日致交通部函中所
        述台灣五十鈴公司向承洋公司購買後轉售予欣欣客運股
        份有限公司（下稱欣欣客運）之另外10具底盤則為日商
        五十鈴公司於94年間出售，嗣並輾轉進口至台灣。」是
        以，台灣五十鈴公司亦有KC-NQR70PBL巴士底盤車之底
        盤登錄（參台灣彰化地方法院檢察署97年度偵字第1610
        號偵查卷宗，第194頁、第200頁至第202頁），倘若KC-
        NQR70PBL與KC-NQR70PBLZ為同規格之巴士底盤者，則台
        灣五十鈴公司實可依其底盤登錄之型式自行向其母公司
        即日商五十鈴公司進口，何需大費周章，再轉向原告與
        高昇公司購買。
      6.綜上所述，日商五十鈴公司KC-NQR70PBL與KC-NQR70PBL
        Z各為同系列、不同規格之巴士底盤車。型號為KC-NQR7
        0PBLZ大型巴士底盤車之前懸長度，其原廠規格即為185
        .5公分，原告與高昇公司僅原裝進口ISUZU廠牌產品在
        台代理經銷。再者，日本原裝ISUZU廠牌KC-NQR系列底
        盤車，在台即有不錯之銷售業績，進口商實無須加以改
        造後方為販售。末者，原告與高昇公司將日本原裝ISUZ
        U廠牌KC-NQR系列巴士底盤車進口至台灣，報關進倉儲
        後，即由買主至海關港口倉儲提貨，顯難有日商五十鈴
        公司所謂改造其KC-NQRPBLZ底盤前懸、轉向拉桿之可能
        。
    (三)再者，台灣五十鈴公司94年1月、2月向原告購買2005ISUZ
      U KC-NQR70PBLZ柴油引擎巴士底盤車，簽約時，即要求承
      洋公司於交車時應先將進口與完稅證明書、原廠出廠證明
      書、交通部登錄底盤規格表等及其他必要文件交予台灣五
      十鈴公司。所謂「交通部登錄底盤規格表」，即為日後日
      商五十鈴公司授權理律事務所代為函覆被告所指稱承洋、
      高昇檢附偽造授權書、規格表與圖說辦理之底盤登錄。是
      以，如日商五十鈴公司未曾簽署授權文件，並提供KC-NQR
      70PBLZ巴士底盤車規格表與圖說予被告辦理底盤登錄，何
      以嗣後台灣五十鈴公司向承洋公司購買KC-NQR70PBLZ巴士
      底盤車時，竟仍要求承洋公司交予交通部登錄底盤規格表
      。
    (四)依財政部基隆關稅局進口報單及報關發票影本，可知原告
      與高昇公司以第AＺ0000000000、AND293295A0128、AND293
      295A0135、AND293295A0175號進口報單辦理進口之KC-NQR
      70PBLZ巴士底盤車係經基隆關稅局查驗（代碼：C3）通關
      。次依進出口貨物查驗準則第4條之1規定：「報運進出口
      貨物應檢附裝箱單、裝櫃明細表、型錄、說明書、藍圖、
      公證報告或其他海關要求之單證供海關查驗。其未檢附者
      ，海關於必要時得通知報關人限期檢附。」查原告與高昇
      公司以上開進口報單辦理進口報關時，為配合財政部基隆
      關稅局進行查驗，曾檢附ISUZU KC-NQR70PBLZ巴士底盤車
      英文目錄供該局進行貨物查驗，俟驗貨關員查驗無訛後，
      准予通關。
    (五)況且，海運提單（BILL OF LADING；載貨證券）既經託運
      人即日商五十鈴公司載明品項名稱為KC-NQR70PBLZ，如日
      商五十鈴公司與台灣五十鈴公司並未提供相同品項名稱之
      KC-NQR70PBLZ巴士底盤車英文目錄（參97年度偵字第1610
       號偵查卷宗，第20、21、40、41頁），僅以證人丙○○
      97年6月18日於台灣彰化地方法院檢察署訊問時，所提出
      KC-NQR70PBL英文目錄正本（參97年度偵字第1610號偵查
      卷宗，第226頁，第4行以下，另參同卷第71頁），原告與
      高昇公司如何得以將長度、重量等均不相同之兩款同系列
      、不同規格之巴士底盤車辦理查驗通關？是以，原告與高
      昇公司原裝進口之KC-NQR系列巴士底盤車，確實有KC-NQR
      70PBL、KC-NQR70PBLZ兩種同系列、不同規格之底盤車，
      而非原告偽造KC-NQR70PBLZ巴士底盤車英文目錄。
    (六)末查，海運提單上所載明之重量，實為貨物裝船時之重量
      ，並非KC-NQR70PBL與KC-NQR70PBLZ之設計空重。詳言之
      ，KC-NQR70PBL巴士底盤車之設計空重為2,275公斤（參97
      年度偵字第1610號偵查卷宗，第71頁），亦非2,405公斤
      、前軸組設計空重為1,440公斤；KC-NQR70PBLZ巴士底盤
      車之設計空重為2,315公斤、前軸組設計空重為1,400公斤
      。又原告登錄KC-NQR系列巴士底盤時所提之日本五十鈴公
      司ISUZU KC-NQR英文目錄，其底盤設計空重欄（CHASSIS-
      CAB MASS）分別載明KC-NQR70PBL為2,275公斤；KC-NQR70
      PBLZ為2,315公斤（參97年度偵字第1610號偵查卷宗，第
      14頁至第21頁底盤車登錄規格表暨目錄）。
    (七)另外，台灣五十鈴公司97年1月30日97台五十鈴（管）字
      第0102號函（參96年度他字第1728號偵查卷宗，第217頁
      ），載明：「‧‧‧鈞署前開97年1月函附件二之發票（
      參96年度他字第1728號偵查卷宗，第212頁）所載費用則
      始為協助承洋公司辦理排氣審驗合格證（即提供2002年12
      月18日之授權書）所收取之服務費用。‧‧‧」（參96年
      度他字第1728號偵查卷宗，第218頁，第14行以下）。是
      以，自發票所載代辦費，其中亦有英文型錄印刷，即可知
      台灣五十鈴公司曾提供日商五十鈴公司之英文型錄。
    (八)原告與高昇公司實際負責人黃鈴財雖遭起訴偽造日商五十
      鈴公司KC-NQR英文規格目錄，惟台灣彰化地方法院檢察署
      亦認原告與承洋公司確實獲有日商五十鈴公司之授權：
      1.雖依台灣彰化地方法院檢察署97年度偵字第1610號起訴
        書與不起處分書認黃鈴財偽造日商五十鈴公司KC-NQR規
        格目錄，惟原告與高昇公司向被告聲請底盤車型式登錄
        時，所出具之日本五十鈴公司KC-NQR底盤車規格目錄確
        屬日商五十鈴公司與台灣五十鈴公司所提供已如上所述
        ，且起訴書內亦認原告與高昇公司確實獲有日商五十鈴
        公司在台之授權，得以進口、銷售KC-NQR底盤車。是以
        ，原告與高昇公司既已獲得授權，何須再行偽造日商五
        十鈴公司與台灣五十鈴公司應予提供之文件？
      2.再者，經被告臨時檢驗KC-NQR系列巴士之結果，不論KC
        -NQR70PBL或KC-NQR70PBLZ其前懸規格（FOH）幾乎皆有
        遭改造、加長超過1,855公釐之情事，是原告與高昇公
        司自日本原裝進口KC-NQR系列底盤車，如無兩款同系列
        不同規格（一為1,005公釐，另為1,855公釐），何須多
        此一舉向被告登錄同系列不同規格巴士底盤車型式？
    (九)再者，按台灣五十鈴公司於97年1月30日97台五十鈴（管
      ）字第0102號函三，(二)之說明（參台灣彰化地方法院檢察
      署96他字第1728號偵查卷宗，第219頁，第6行以下），可
      知，授權書確係由日商五十鈴公司人員簽具，再由台灣五
      十鈴公司交予原告與高昇公司辦理底盤登錄，絕非原告等
      擅自偽造。是以，原告確實獲有日本五十鈴公司之授權，
      而得以進口在台代理銷售。
    (十)綜上所述，日商五十鈴公司確實有授權原告與高昇公司在
      台灣進口、銷售ISUZU KC-NQR70PL、KC-NQR70PBLZ巴士底
      盤車，而台灣五十鈴公司亦曾向原告購買KC-NQR70PBL與
      KC-NQR70PBLZ兩款同系列、不同規格之巴士底盤車。況且
      ，原告與高昇公司總共進口約165輛KC-NQR70PL、KC-NQR7
      0PBLZ巴士底盤車，何以僅偽造KC-NQR70PBLZ英文目錄？
      再者，倘若KC-NQR70PBL、KC-NQR70PBLZ巴士底盤車為同
      規格者，則原告根本無須再為登錄，而台灣五十鈴公司亦
      不須大費周章再向原告與高昇公司購買KC-NQR70PBLZ 巴
      士底盤車，因其自身已有登錄KC-NQR70PBL底盤。總而言
      之，原告向被告申請底盤登錄時所檢附之授權書、規格表
      與圖說，均為日商五十鈴公司與台灣五十鈴公司所提供，
      並無偽造任何授權書、規格表與圖說。是原處分與訴願決
      定於程序與實體上均有違誤之處，實無予維持之必要等情
      。並聲明求為判決訴願決定及原處分均撤銷。
三、被告則以：
    (一)有關訴願受理機關就原告及高昇公司二訴願案件為合併審
      議及決定顯不合法部分：按訴願法第78條規定：「分別提
      起之數宗訴願係基於同一或同種類之事實上或法律上之原
      因者，受理訴願機關得合併審議，並得合併決定。」就其
      文義而言，並未有限於「同一原告」之規定，次就立法意
      旨觀之，亦未使訴願受理機關侷限於同一原告始得主張本
      條，此觀其立法理由自明：「多數訴願人，對於同一原因
      事實之行政處分，原得共同提起訴願，亦得分別提起訴願
      ，受理訴願機關亦得斟酌情形予以合併，合併後之訴願事
      件，應予合併審議，並得合併決定，以符程序經濟之原則
      。」（參立法院公報87卷31期院會紀錄2980號上冊第412
      頁），原告論據顯係曲解法律。
    (二)有關原處分未附具理由部分：被告受交通部委託調查原告
      底盤車登錄案，於受託行政範圍內悉依據相關法規及交通
      部指示辦理，其間除日商五十鈴公司（委由理律法律事務
      所代理）提出陳明事實外，就底盤車登錄所需相關法定要
      件有疑義時，被告亦函請原告說明或陳述意見，原告以原
      處分未具體敘明廢止理由，容有誤會；按行政程序法第97
      條第2款規定，書面之行政處分於處分相對人無待處分機
      關之說明「已知悉」或「可知悉」處分理由者得不記明理
      由，查本案原處分為廢止登錄前，既以95年11月21日車專
      字第09500057841號函、95年12月18日車專字第095000690
      2號函給予原告就本案陳述意見機會，即已符合上開法規
      所定「可知悉」處分理由之情形，另交通部96年12月18日
      交訴字第09600581087號駁回訴願之處分理由欄第4項及第
      5項亦載明：「經查本案業經原處分機關於95年11月21日
      分別向訴願人函詢相關疑義，則系爭2件處分之理由自屬
      可得而知，且訴願人提起本件訴願後，並經原處分機關就
      本案相關事實答辯在案‧‧‧五、原處分機關所為撤銷訴
      願人辦理該底盤車型式登錄之處分，核無違誤，應予維持
      。」故而原處分並未違背行政程序法第97條第2款規定甚
      明。
    (三)有關日商五十鈴公司授權代理文件非經有權簽署，被告未
      調查事實及證據，認事用法亦有違誤之部分：被告受交通
      部囑託就本案事實進行調查，並要求日商五十鈴公司及理
      律法律事務所就本案予以說明，關於授權代理文件及車輛
      規格等調查事實結果如次：
      1.日商五十鈴公司之授權代理證明部分：理律法律事務所
        95年6月2日95新0587號函：「一、‧‧‧(一)日商五十鈴
        公司自2004年起即未授權‧‧‧承洋股份有限公司‧‧
        ‧代理進口貴中心來函附件所示之Isuzu廠牌車輛底盤
        ，且自2004年11月起，日商五十鈴公司即未銷售Isuzu
        廠牌之車輛底盤予高昇公司或承洋公司。貴中心來函中
        附件一之授權書，並非日商五十鈴公司所出具或簽署。
        」理律法律事務所95年9月14日未具號函：「一、‧‧
        ‧(一)日商五十鈴公司於2002年11月1日至2003年12月31
        日曾授權承洋股份有限公司進口並販售Isuzu廠牌之車
        輛底盤，其授權書影本如附件一所示。(二)‧‧‧貴中心
        前述來函所附之附件一及附件二（即承洋公司及高昇事
        業有限公司於登錄底盤車規格時所附之授權文件）並非
        日商五十鈴公司所出具。」理律法律事務所96年4月2日
        未具文號函：「一、‧‧‧(一)日商五十鈴公司未曾授權
        國際汽車股份有限公司出具任何授權文件予承洋公司‧
        ‧‧。至貴中心96年2月26日車專字第0960001062號函
        附件一所附之授權書，經日本五十鈴公司查證內部記錄
        ，並非日本五十鈴公司所出具。此外，該份授權書不僅
        未載明授權期間，與日本五十鈴公司所出具之授權書格
        式不符，甚且於署名處日本五十鈴公司之英文名稱『Is
        uzu Motors』亦誤載為『Isuzu Moters』。因此，該份
        授權書並非日本五十鈴公司所出具，實無疑義。‧‧‧
        (三)至承洋公司及高昇公司主張‧‧‧曾與日本五十鈴公
        司之代表Takayoshi Yamakawa洽談貿易事宜云云，惟查
        Takayoshi Yamakawa未曾簽署‧‧‧授權書，Takayosh
        i Yamakawa先生亦出具聲明書證明該等偽造之授權書並
        非其所簽署」。
      2.日商五十鈴公司之授權車輛規格文件：理律法律事務所
        95年6月2日95新0587號函：「一、‧‧‧(一)‧‧‧而其
        中附件二之車輛規格表，並非日商五十鈴公司所印製，
        且該車輛規格表中中型巴士底盤型號KC-NQR70PBLZ之前
        懸（FOH）規格為1,855公釐，較原廠NQR底盤規格1,055
        公釐為長，附件二之規格表顯與原廠規格有所出入。」
        。理律法律事務所95年7月28日95新0855號函：「一、
        ‧‧‧日商五十鈴公司於2002年11月1日至2003年12月
        31日曾授權承洋公司進口並販售Isuzu廠牌之車輛底盤
        ，其中包含型號為NQR70PBL之巴士底盤，惟此型號之底
        盤規格與貴中心2006年4月17日車專字第0950001908號
        函中所附之授權文件所載型號NQR70PBLZ之底盤規格有
        重大出入。」理律法律事務所95年9月14日未具文號函
        ：「一、‧‧‧(三)‧‧‧承洋公司與高昇公司於貴中心
        登錄時所附底盤車規格表中之KC-NQR70PBLZ底盤規格顯
        示日商五十鈴公司原廠產製之底盤規格曾遭改造。日商
        五十鈴公司原廠產製底盤之前懸長度為1,055公厘，而
        承洋或高昇公司則於日商五十鈴未予授權且不知情之情
        形下將前懸延長為1,855公厘，另承洋或高昇公司亦將
        轉向拉桿由原廠之734公厘予以延長。」被告於處理時
        為求慎重，復以95年11月21日車專字第09500057841號
        函、95年12月18日車專字第0950006902號函給予原告就
        本案陳述意見機會，惟原告僅以「所有相關認證資料皆
        由日商五十鈴授權提供」、「由日商五十鈴命其‧‧‧
        子公司國際汽車股份有限公司代本公司辦認證相關事宜
        」、「雙方所有貿易事項均與日方代表Takayoshi Yam
        akawa直接洽談，授權代理確認事」為回覆。按「代理
        」乃民法第1編總則第4章第5節所規範，依民法第103條
        及第105條規定可知，代理權限之有無及其範圍等實體
        判斷，須探究本人之真意以決之，惟以上事項概為日商
        五十鈴公司所否認，且日商五十鈴公司亦就原告所出具
        之授權及車輛規格文件等證實為虛捏，其二者間之代理
        關係自難認定成立，故而被告以96年5月25日車專字第0
        950001776號函復交通部說明本案情形，並經交通部以9
        6年7月20日交路密字第0960082164號函示，即予廢止原
        告之底盤車登錄案。原告主張「未依調查事實及證據之
        結果而為事實之認定」云云，實屬誤解，本案既已釐清
        原告未符法規所述「取得國外原底盤車製造廠授權代理
        資格」，並經報請交通部陳核後，始取消其登錄，原處
        分應屬合法妥適。
      3.關於署名「Hajime Koso」之授權書經查並非實在：原
        告於申請底盤車登錄時所檢據由Hajime Koso簽署之CER
        TIFICATION OF AUTHORIZED AGENT（日期：2002年12月
        18日）是否為真實乙節？被告曾以95年8月17日車專字
        第0950004643號函向理律法律事務所丙○○律師查證：
        「‧‧‧(二)請協助確認日商五十鈴汽車公司是否有授權
        予承洋公司及高昇公司？又承洋公司及高昇公司於本中
        心登錄底盤車規格時所附之原廠授權文件（參附件一及
        附件二）是否為日商五十鈴汽車公司之授權文書，又附
        件一及附件二之簽署人是否為日商五十鈴汽車公司之職
        員？附件一及附件二是否確為該簽署人所簽署？該簽署
        人是否受日商五十鈴汽車公司所授權而得以簽署該類文
        書？‧‧‧」，經丙○○律師以95年9月14日未具文號
        函復：「‧‧‧(一)日商五十鈴公司於2002年11月1日至
        2003年12月31日曾授權承洋股份有限公司（下稱「承洋
        公司」）進口並販售Isuzu廠牌之車輛底盤，其授權書
        影本如附件一所示。(二)‧‧‧貴中心前述來函所附之附
        件一及附件二（即承洋公司及高昇公司於登錄底盤車規
        格時所附之授權文件）並非日商五十鈴公司所出具。該
        等授權文件上之簽署人姓名雖與日商五十鈴員工Takayo
        shi Yamakawa與Hajime Koso相符，但該等文件並非上
        開員工所簽署。‧‧‧」。日商五十鈴公司亦提出曾授
        與原告代理權之文件（Letter of Authorization），
        究其內容，除載明授權期間為2002年11月1日至2003年1
        2月31日（November 1,2002 to December 31,2003）外
        ，簽署者係為JunUtsumi，而非Hajime Koso。原告復於
        95年12月29日承發信字第1229號函檢據由Hajime Koso
        簽署之CERTIFICATION OF AUTHORIZED AGENT（日期：2
        002年5月15日）是否為真實乙節？被告以96年2月26日
        車專字第0960001062號函詢丙○○律師，其以96年4月2
        日未具文號函復：「(一)‧‧‧至貴中心96年2月26日車
        專字第09600 01062號函附件一所附之授權書，經日本
        五十鈴公司查證內部記錄，並非日本五十鈴公司所出具
        。此外，該份授權書不僅未載明授權期間，與日本五十
        鈴公司所出具之授權書格式不符，甚且於署名處日本五
        十鈴公司之英文名稱『Isuzu Motors』亦誤載為『Isuz
        u Moters』。因此，該份授權書並非日本五十鈴公司所
        出具，實無疑義。」。
      4.關於署名「Takayoshi Yamakawa」之授權書經查並非實
        在：原告曾提出由Takayoshi Yamakawa簽署之CERTIFIC
        ATION OF AUTHORIZATION（日期：2003年10月15日）是
        否真實？被告以95年4月17日車專字第0950001908號函
        向理律法律事務所丙○○律師查證：「‧‧‧(一)有關箋
        函所提之高昇實業有限公司（下稱“高昇公司”）及承
        洋股份有限公司（下稱“承洋公司”），是否曾向「日
        商五十鈴汽車工業股份有限公司」取得授權同意代理IS
        UZU廠牌之車輛進口業務及購買任何ISUZU之底盤車輛，
        另對附件之授權文件（CERTIFICATE OF AUTHORIZATION
         ，如附件一）‧‧‧之正確性是否屬實。」經丙○○
        律師以95年6月2日95新0587號函復：「(一)‧‧‧貴中心
        來函中附件一之授權書，並非日商五十鈴公司所出具或
        簽署。」就前揭文件之真偽問題，被告復以95年8月17
        日車專字第0950004643號函明確詢問：「‧‧‧(二)請協
        助確認日商五十鈴汽車公司是否有授權予承洋公司及高
        昇公司？‧‧‧又附件一及附件二之簽署人是否為日商
        五十鈴汽車公司之職員？附件一及附件二是否確為該簽
        署人所簽署？該簽署人是否受日商五十鈴汽車公司所授
        權而得以簽署該類文書？‧‧‧」。理律法律事務所丙
        ○○律師亦以95年9月14日未具文號函復：「(二)‧‧‧
        貴中心前述來函所附之附件一及附件二（即原告承洋公
        司及高昇公司於登錄底盤車規格時所附之授權文件）並
        非日商五十鈴公司所出具。該等授權文件上之簽署人姓
        名雖與日商五十鈴員工Takayoshi Yamakawa與Hajime
        Koso相符，但該等文件並非上開員工所簽署。‧‧‧」
        顯見原告所檢具上開授權文件確非真實。
      5.關於國際汽車股份有限公司辦理認證之文件經查並非實
        在：原告以95年12月29日承發信字第1229號函復被告：
        「一、有關於貴中心登錄之日商五十鈴汽車股份有限公
        司授權文件（CERTIFICATION OF AUTHORIZATION）中無
        授權代理之有效期限，本公司亦無法理解；其授權文件
        係由該公司逐年提供本公司認證使用，且自91年由當時
        該公司於台灣之子公司國際汽車股份有限公司辦理認證
        之授權文件（附件一）亦無有效期間。」就此，被告亦
        以96年1月22日車專字第0960000498號函、96年2月26日
        車專字第0960001062號函詢丙○○律師：「二、旨揭案
        件經本中心轉請承洋公司、高昇公司函覆相關疑慮事項
        ，該兩公司函覆說明如下：‧‧‧(三)承洋公司自92年及
        高昇公司自93年起代理『日商五十鈴汽車股份有限公司
        』車種以來，有關雙方所有貿易事項均與『日商五十鈴
        汽車股份有限公司』代表Takayoshi Yamakawa直接洽談
        ，授權代理確認事項。三、以上有關該兩公司之函覆說
        明，因與貴事務所代表『日商五十鈴汽車股份有限公司
        』先前函文所述，顯有差異，為求慎重，仍惠請貴事務
        所協助釐清函覆。」其以96年4月2日未具文號函復：「
        ‧‧‧(一)日商五十鈴公司未曾授權國際汽車股份有限公
        司出具任何授權文件予承洋公司或高昇公司」可知原告
        所陳並非事實。
      6.關於署名「Ryoji Yamazaki」之93年1月16日電子郵件
        ，與本案當無關係：原告以95年12月29日承發信字第12
        29號函復被告：「‧‧‧二、‧‧‧本公司自代理經銷
        ISUZU品牌相關車種，有關雙方所有貿易事項均與日方
        代表Takayoshi Yamakawa直接洽談；授權代理確認事，
        日方曾於2004年1月16日由Ryoji Yamazaki回覆貴中心
        王先生（附件三）。」被告曾就此以96年1月22日車專
        字第0960000498號函詢丙○○律師：「二、旨揭案件經
        本中心轉請承洋公司、高昇公司函覆相關疑慮事項，該
        兩公司函覆說明如下：‧‧‧(三)承洋公司自92年及高昇
        公司自93年起代理『日商五十鈴汽車股份有限公司』車
        種以來，有關雙方所有貿易事項均與『日商五十鈴汽車
        股份有限公司』代表Takayoshi Yamakawa直接洽談，授
        權代理確認事項。三、以上有關該兩公司之函覆說明，
        因與貴事務所代表『日商五十鈴汽車股份有限公司』先
        前函文所述，顯有差異，為求慎重，仍惠請貴事務所協
        助釐清函覆。」其以96年4月2日未具文號函復亦否認渠
        等文件之真實。次按被告受託辦理車輛底盤登錄業務，
        未曾有利用電子郵件方式進行國外授權資格之查驗慣例
        ，況被告自受理本案起亦未曾以此方式確認其代理關係
        ，其次，該電子郵件影本之發送對象係以被告中辦理環
        保署空污相關業務之人員，顯非用以辦理本案車輛底盤
        型式登錄業務，因而要難謂得視為日商五十鈴公司或Ry
        oji Yamazaki同意授予原告代理權之證明無疑。
      7.關於KC-NQR70PBLZ型式底盤車之規格與日商五十鈴公司
        原廠產製規格不同：原告提出登錄之KC-NQR70PBLZ型式
        底盤車規格，經被告查證結果如下：被告95年4月17日
        車專字第0950001908號函詢丙○○律師：「‧‧‧(一)有
        關箋函所提之高昇實業有限公司（下稱“高昇公司”）
        及承洋股份有限公司（下稱“承洋公司”），是否曾向
        『日商五十鈴汽車工業股份有限公司』取得授權同意代
        理ISUZU廠牌之車輛進口業務及購買任何ISUZU之底盤車
        輛，另對附件之‧‧‧車輛規格表（SPECIFICATIO NS
        ，如附件二）之正確性是否屬實。」丙○○律師以95年
        6月2日95新0587號函復：「(一)‧‧‧其中附件二之車輛
        規格表，並非日商五十鈴公司所印製，且該車輛規格表
        中中型巴士底盤型號KC-NQR70PBLZ之前懸（FOH）規格
        為1,855公厘，較原廠NQR底盤規格1,055公厘為長，附
        件二之規格表顯與原廠規格有所出入。」且丙○○律師
        以95年7月28日95新0855號函復：「一、‧‧‧惟此型
        號之底盤規格與貴中心2006年4月17日車專字第0950001
        908號函中所附之授權文件所載型號NQR70PBLZ 之底盤
        規格有重大出入，業如本所95年6月2日函所述。」被告
        95年8月17日車專字第0950004643號函丙○○律師：「
        (三)承洋公司及高昇公司於本中心登錄之底盤車規格表（
        參附件三及附件四）中之KC-NQR70PBLZ之底盤，是否為
        日商五十鈴汽車公司原廠產製之底盤車規格？若與原廠
        規格有所差異，其差異為何？」理律法律事務所丙○○
        律師以95年9月14日未具文號函復：「(三)貴中心8月17日
        來函所附之附件三及附件四所示承洋公司與高昇公司於
        貴中心登錄時所附底盤車規格表中之KC-NQR70PBLZ底盤
        規格顯示日商五十鈴公司原廠產製之底盤規格曾遭改造
        。日商五十鈴公司原廠產製底盤之前懸長度為1,005公
        厘，而承洋公司或高昇公司則於日商五十鈴未予授權且
        不知情之情形下將前懸延長為1,855 公厘，另承洋公司
        或高昇公司亦將轉向拉桿由原廠之734公厘予以延長」
        。
    (四)被告恣意廢止登錄，顯有違行政程序法第123條之規定：
      原告既以偽造之國外底盤製造廠授權及規格文件，以向被
      告申請底盤車登錄業務，自不符合廢止前車輛型式安全及
      品質一致性審驗作業要點規定，甚且以疑似「偽造」或「
      變造」之文件矇騙被告，並使受託行使公權力之機關為不
      實之登載，致公益受侵害，其法益更無予以保護之必要，
      被告經報請交通部核示後，經交通部明確指示應予「廢止
      」登錄，被告於行政委託範圍內本無裁量權限，故而本案
      處置當屬合法妥適，並無原告所述違反相關法令之處。
    (五)交通部以95年1月6日交路密字第0950080052號函囑被告查
      明台灣五十鈴公司陳情案後，被告向日商五十鈴公司之代
      理人理律法律事務所丙○○律師查明相關事實，經理律法
      律事務所丙○○律師出具日商五十鈴公司簽立之代理授權
      書，以證明其代理人身分，有該份授權書傳真為憑，足見
      其所具日商五十鈴公司授與代理權之事實及本案原處分據
      予採認之依據均屬實在。
    (六)按汽車安全性調查召回改正及監督管理辦法第2條第2項規
      定：「交通部認為汽車、車身製造廠及汽車進口商、進口
      人提供之汽車有重大危害行車安全之虞時，應即進行安全
      性調查。」次按交通部96年11月30日交路字第0960011364
      號函囑被告就ISUZU底盤車前懸遭變更乙案進行安全性調
      查作業，被告於實際執行時並配合交通部公路總局、台北
      市監理處、高雄市監理處等單位於96年12月25日～28日、
      97年1月16日～18日、97年2月27日及3月5日等進行相關車
      輛之臨時檢驗會勘。據交通部公路總局統計關於本案系爭
      之KC-NQR70PBLZ底盤車輛，實際領有牌照之在籍數量共計
      67輛，另被告自行清查KC-NQR70PBLZ底盤形式審驗申請資
      料，共計有詠程車體工業有限公司等5位車體製造廠提出
      申請，並計核發8張安全審驗合格證明及同意使用之車型
      ；被告會同前揭單位於進行安全性調查中，實際會勘系爭
      KC-NQR70PBLZ底盤車輛計34輛，會勘單位並就車輛底盤前
      懸尺寸進行量測與觀察，發現該等車輛悉有前懸遭焊接加
      長情形，並拍攝彩色照片為據，另自目前已會勘完成之34
      輛系爭車輛底盤觀之，發現遭焊接加長之底盤前懸，除長
      度不一（加長後之前懸長度最少為185.0公分，最長則為
      197.6公分）外，其焊接工法、技術與材料選用、上下車
      門之設置位置等亦有所不同，其中車號815-AA之底盤大樑
      前端更發生龜裂現象，危及行車安全甚明；故而應足認定
      焊接之實施者非屬同一，亦即應可合理排除渠等車輛底盤
      自日商五十鈴公司製造出廠前已刻意延長為此等長度之可
      能。詎原告所稱渠與高昇公司進口KC-NQR70PBLZ底盤車係
      經財政部基隆關稅局依據ISUZU KC-NQR規格目錄進行貨物
      查驗通關，並足認定原告並未偽造ISUZU KC-NQR規格目錄
      云云，應非可採；按海關人員是否確曾詳加比對進口物與
      規格文件，與本案當無直接關聯，本案所爭執者應是，日
      商五十鈴公司未曾製造1855公厘之前懸底盤規格，且亦未
      就此授權與原告得據以向被告登錄其底盤形式，退步言之
      ，倘若日商五十鈴公司確實於進口與原告或高昇公司前，
      已存有1855公厘之前懸底盤規格，為何於進行前項實車會
      勘時，竟發現34輛車輛底盤均遭尺寸長短不一方式之焊接
      加長？若係日商五十鈴公司確實生產1855公厘之前懸底盤
      規格，為何其製造工法捨棄採一體成型，而係以焊接加長
      方式為之？另，原告亦陳，無法排除車輛打造完成後肇因
      事故而有焊接維修之可能，惟車輛底盤可謂支撐整體車廂
      及載重之礎石，倘因事故所致底盤有焊接維修之必要，則
      該事故必將導致車體更劇之損害自明，況且34輛車輛於打
      造出廠後悉於被告執行實車會勘前發生事故並完成焊接維
      修，其可能性若何？自得以常理判斷之，另參交通部頒車
      輛後懸部分大樑變更審驗作業要點第9點規定：「車輛製
      造廠製造出廠之底盤車或完成車之軸距及前懸部分之大樑
      ，不得有切斷、加長、截短或任何型式之變更。」可知前
      懸部分依法禁止任何形式之切斷、加長、截短，其理由不
      外乎強調前懸之完整性對於車輛安全而言自有不言可諭之
      重要性。退萬步言之，倘原告所稱可能性存在，惟依據渠
      於辦理底盤形式登錄時所檢附之ISUZU KC-NQR規格目錄，
      關於車輛結構透視圖所示，駕駛座係固定設置於前輪正上
      方，而非他處，則如何解釋被告於實車會勘時所發現34輛
      車輛之駕駛座均設置於前輪之「前方」而非正上方？且依
      據該圖所示，在前輪之前根本亦無適當空間可設置出入車
      門；綜上所言，可知原告所請求調閱海關查驗等資料，當
      與系爭事實無關，且所陳當與事實不符，昭然若揭。
    (七)另據交通部公路總局統計本案系爭實際領牌之在籍車輛計
      67輛，扣除目前已完成實際會勘34輛，尚餘33輛車輛尚在
      陸續執行臨時檢驗中，惟此等車輛之底盤形式擅遭改造延
      長之可能性亦高，按車輛型式安全審驗管理辦法第30條第
      1、3項規定：「公路監理機關查有未依車輛型式安全審驗
      合格證明書所載內容製造、打造或進口之車輛，應通知審
      驗機構，審驗機構查明屬實後，應按不符合情事，依前條
      規定辦理品質一致性現場核驗及抽樣檢測。‧‧‧申請者
      未依前項規定期限完成改善措施或其改善措施經審驗機構
      複驗仍不合格者，審驗機構應即報請交通部廢止該車輛型
      式安全審驗合格證明書。」可知，依據車輛型式審驗流程
      ，申請者獲得安全審驗合格證後，必須確實依據安全審驗
      合格證明書上所載之「車型」規格以打造完成車，否則，
      交通部得予廢止該申請者之安全審驗合格證明書，而本案
      系爭底盤所涉及之「車型」規格共計13種，且被告於已完
      成會勘之34輛車中，就各該車型亦已至少抽樣會勘一至二
      輛實車，因此，應足合理推斷車身製造者其餘打造生產之
      實車底盤規格亦應相同，即該等尚未執行實車會勘之車輛
      底盤前懸亦已遭到擅自焊接加長。
    (八)關於底盤車型式登錄之立法意旨，本在使國內底盤車製造
      廠或底盤車進口商藉登錄制度以公開底盤車型式，供車體
      打造廠援引打造後得以上路使用，活絡國內交通網路，並
      使社會大眾有更多之搭乘選擇與便利，故而被告依前揭法
      規辦理登錄業務，必依行政委託權限審慎判斷申請文件，
      若申請者經查未獲國外底盤製造廠之合法授權，甚且自行
      變更底盤規格文件，爾後該等規格型式經大量打造並供社
      會大眾搭乘使用時，產生之風險自非現下得以臆測；基此
      ，被告廢止該登錄，於法並無不合，原處分請予維持。並
      聲明求為判決駁回原告之訴。
四、兩造之爭點為原告向被告申請底盤車型式登錄，所附文件（
    授權文件、車輛規格表、圖說）是否為偽造？經查：
    (一)按「國內底盤車製造廠及取得國外原底盤車製造廠授權代
      理資格之底盤車進口商，應檢具加蓋廠商及其負責人印章
      之下列資料向專業機構提出底盤車型式登錄申請：(一)底盤
      車型式登錄申請函。(二)廠商資格證明文件影本。…2.進口
      者應由底盤車進口商檢附公司登記證明文件或商業登記證
      明文件，並查驗授權代理之證明文件。(三)底盤規格圖說。
      …」為車輛型式安全及品質一致性審驗作業要點第6點所
      規定（按上開要點業於96年1月31日廢止，現為96年1月29
      日修正之車輛型式安全審驗管理辦法第17條規定：國內底
      盤車製造廠製造或進口商進口供國內車身打造廠打造車身
      之底盤車，應辦理底盤車型式登錄。辦理前項底盤車型式
      登錄，應檢附下列資料向審驗機構提出申請，申請資料並
      應加蓋申請者及其負責人印章或為可證明申請者身分之電
      子憑證，經審驗機構登錄後，由審驗機構核發登錄報告：
      一、申請資格證明文件影本。(一)國內底盤車製造廠應檢附
      公司登記證明文件或商業登記證明文件，及工廠登記證明
      文件。(二)底盤車進口商應檢附公司登記證明文件或商業登
      記證明文件，代理商另應檢附授權代理之證明文件。二、
      供打造大客車之底盤車應檢附大客車底盤架裝車身施工規
      範。三、底盤車型式規格表及圖說。）
    (二)本件原告於93年1月14日以承洋發信第0401151號函向被告
      提出代理日商五十鈴公司底盤車（型式系列：KC-NQR；型
      式名稱：KC- NQR70PBL、KC-NQR70PBLZ共計4型）底盤車
      型式登錄之申請，經被告於93年2月6日以車整字第093004
      0號函受理並登錄在案。嗣台灣五十鈴公司於94年12月30
      日以其經日商五十鈴公司之授權，向交通部檢舉部分台灣
      公司於未經日商五十鈴公司授權下，擅自改造Z底盤所生
      安全性疑慮等情。案移被告查明相關事證後，發現原告93
      年1月14日承洋發信第0401151號函所檢附之日商五十鈴公
      司授權書有偽造之嫌，遂以96年8月23日車專字第0960004
      981號函廢止前揭93年2月6日車整字第0930040號函，並取
      消原告辦理之底盤車型式登錄，又原告公司代表人之子黃
      鈴財（為原告公司之業務主管）擅自偽造其底盤車規格型
      錄圖內容，持向被告申請登錄，而有偽造文書等罪嫌，，
      亦經台灣彰化地方法院檢察署檢察官提起公訴等情，有原
      告93年1月14日承洋發信第0401151號函、被告93年2月6日
      車整字第09300 40號函、交通部95年1月6日交路密字第09
      50080052號函、被告95年4月17日車專字第0950001908號
      函、被告95年7月18日車專字第0950004073號函、被告95
      年8月17日車專字第0950004643號函、理律法律事務所95
      年6月2日95新0587號函、理律法律事務所95年7月28日95
      新0855號函、理律法律事務所95年9月14日未具文號函、
      被告95年9月22日車專字第0950005326號函、交通部95年1
      0月18日交路密字第0950082255號函、被告95年11月21日
      車專字第095000 57841號函、被告95年12月18日車專字第
      095000690 2號函、原告95年11月29日承發信第1129號函
      、原告95年12月29日承發信第1229號函、被告96年1月22
      日車專字第0960000 498號函、被告96年2月26日車專字第
      0960001908號函、理律法律事務所96年4月2日未具文號函
      、被告96年5月25日車專字第0960001776號函、交通部96
      年7月20日交路密字第0960082164號函、被告96年8月23日
      車專字第0960004981號函、台灣彰化地方法院檢察署檢察
      官97年度偵字第1610號起訴書等件影本附卷可稽（見本院
      卷第67頁至第135頁、第359頁至第364頁），揆諸前揭規
      定，原處分並無違誤。
    (三)本件原告主張被告明顯未依調查事實及證據之結果而為事
      實之認定，顯有違行政程序法第43條規定，且被告恣意廢
      止登錄，有違行政程序法第123條之規定云云。惟依理律
      法律事務所（日商五十鈴公司之國內代理人）95年6月2日
      95新0587號函已敘述「日商五十鈴公司自2004年起即未授
      權高昇公司及承洋公司代理進口及銷售貴中心來函附件所
      示之Isuzu廠牌底盤；且自2004年11月起，日商五十鈴公
      司亦未曾銷售車輛底盤予高昇公司或承洋公司」及96年4
      月2日函陳述「姑不論承洋公司或高昇公司前與日本五十
      鈴公司商業往來關係為何，日本五十鈴公司從未出具前述
      偽造之授權書」之內容觀之，原告自93年起確未獲日商五
      十鈴公司之授權代理進口及銷售Isuzu廠牌底盤，有關KC-
      NQR70PBLZ型式底盤車之規格與日商五十鈴公司原廠產製
      規格不同，原告雖提出登錄之KC-NQR70PBLZ型式底盤車規
      格，經被告查證結果為：被告95年4月17日車專字第09500
      01908號函詢丙○○律師：「‧‧‧(一)有關箋函所提之高
      昇公司及承洋公司，是否曾向『日商五十鈴汽車工業股份
      有限公司』取得授權同意代理ISUZU廠牌之車輛進口業務
      及購買任何ISUZU之底盤車輛，另對附件之‧‧‧車輛規
      格表（SPECIFICATIONS）之正確性是否屬實。」丙○○律
      師於95年6月2日以95新0587號函復：「(一)‧‧‧其中附件
      二之車輛規格表，並非日商五十鈴公司所印製，且該車輛
      規格表中中型巴士底盤型號KC-NQR70PBLZ之前懸（FOH）
      規格為1,855公厘，較原廠NQR底盤規格1,055公厘為長，
      附件二之規格表顯與原廠規格有所出入。」再丙○○律師
      以95年7月28日95新0855號函復被告：「一、‧‧‧惟此
      型號之底盤規格與貴中心2006年4月17日車專字第0950001
      908號函中所附之授權文件所載型號NQR70PBLZ之底盤規格
      有重大出入，業如本所95年6月2日函所述。」另被告於95
      年8月17日車專字第0950004643號函丙○○律師：「(三)承
      洋公司及高昇公司於本中心登錄之底盤車規格表中之KC-N
      QR70PBLZ之底盤，是否為日商五十鈴汽車公司原廠產製之
      底盤車規格？若與原廠規格有所差異，其差異為何？」理
      律法律事務所丙○○律師於95年9月14日未具文號函復被
      告：「(三)貴中心8月17日來函所附之附件三及附件四所示
      承洋公司與高昇公司於貴中心登錄時所附底盤車規格表中
      之KC-NQR70PBLZ底盤規格顯示日商五十鈴公司原廠產製之
      底盤規格曾遭改造。日商五十鈴公司原廠產製底盤之前懸
      長度為1,055公厘，而承洋公司或高昇公司則於日商五十
      鈴未予授權且不知情之情形下將前懸延長為1,855公厘，
      另承洋公司或高昇公司亦將轉向拉桿由原廠之734公厘予
      以延長」。此部分亦經證人及日商五十鈴公司授權之代理
      人丙○○律師於本院證述在卷（見本院卷第221頁至第230
      頁之準備程序筆錄），而原告於93年1月14日向被告提出
      KC-NQR底盤車型式登錄申請所檢具之擅自偽造其底盤車規
      格型錄圖內容，持向被告申請登錄，係原告公司代表人之
      子黃鈴財（即原告公司之業務主管）所偽造，而有偽造文
      書等罪嫌，亦據檢察官提起公訴，已如前述，從而該登錄
      處分之適法性即不無疑義，原告既以偽造之國外底盤製造
      廠授權及規格文件，以向被告申請底盤車登錄業務，自不
      符合廢止前「車輛型式安全及品質一致性審驗作業要點」
      規定，以「偽造」或「變造」之文件矇騙被告，並使受託
      行使公權力之被告為不實之登載，致公益受侵害，其法益
      無予以保護之必要，被告經報請交通部核示後，交通部明
      確指示應予「廢止」登錄，被告於行政委託範圍內依交通
      部之指示，以96年8月23日車專字第0960004981號函廢止
      93年2月6日車整字第0930040號函，並取消原告辦理之底
      盤車型式登錄之處分（上揭廢止函整體意旨應係撤銷原登
      錄處分之意），自無違誤。
    (四)原告主張被告之處分無行政程序法第97條所定得不記明理
      由之事由而未附具理由，亦有瑕疵部分：被告受交通部委
      託調查原告底盤車登錄案，於受託行政範圍內悉依據相關
      法規及交通部指示辦理，其間除日商五十鈴公司（委由理
      律法律事務所代理）提出陳明事實外，就底盤車登錄所需
      相關法定要件有疑義時，被告亦函請原告說明或陳述意見
      ，原告亦就上開函予以回復，此有被告95年11月21日車專
      字第09500057841號函、95年12月18日車專字第095000690
      2號函、原告95年11月29日承發信第1129號函、原告95年
      12月29日承發信第1229號函附卷可證（見本院卷第115頁
      至第119頁），原告以原處分未具體敘明廢止理由，容有
      誤會；按行政程序法第97條第2款規定，書面之行政處分
      於處分相對人無待處分機關之說明「已知悉」或「可知悉
      」處分理由者得不記明理由，查本案原處分為廢止登錄前
      ，既以95年11月21日車專字第09500057841號函、95年12
      月18日車專字第095000690 2號函給予原告就本案陳述意
      見機會，即已符合上開法規所定「可知悉」處分理由之情
      形，則系爭處分之理由自屬可得而知，原處分並未違背行
      政程序法第97條第2款規定。
五、綜上所述，原告所訴均無足採，本件原告為申請KC-NQR底盤
    車型式登錄所提出之底盤車規格型錄圖內容為偽造，持向被
    告申請登錄，雖經登錄，然經人檢舉由被告調查後認屬原告
    未經授權及偽造，而該底盤車型式登錄之處分予以廢止，核
    無違誤，訴願決定予以維持，亦無不合，原告訴請撤銷，為
    無理由，應予駁回。本件事證已臻明確，兩造其於之陳述及
    舉證，不影響於本判決之認定，爰不一一論列。
六、據上論結，本件原告之訴為無理由，依行政訴訟法第195條
    第1項後段、第98條第1項前段，判決如主文。
中    華    民    國    97    年    12     月     4    日
                臺中高等行政法院第三庭
                          審判長法  官  王 茂 修
                                法  官  林 金 本
                                法  官  莊 金 昌
以上正本證明與原本無異。
如不服本判決，應於判決送達後20日內向本院提出上訴書狀，其
未表明上訴理由者，應於提起上訴後20日內向本院提出上訴理由
書（須依對造人數附具繕本）；如於本判決宣示或公告後送達前
提起上訴者，應於判決送達後20日內補提上訴理由書（須附繕本
）。未表明上訴理由者，逕以裁定駁回。
中    華    民    國    97    年    12     月    4     日
                                書記官  林 昱 妏


司法院資訊處製作；財團法人民間司法改革基金會備份。
